【裁判字號】    99,聲再,253
【裁判日期】    991230
【裁判案由】    聲請再審
【裁判全文】
臺灣高等法院臺中分院刑事裁定         99年度聲再字第253號
再審聲請人
即受判決人  陳朝本
上列聲請人因業務過失傷害案件，對於本院99年度交上易字第10
41號中華民國99年11月4 日確定判決（原審案號：臺灣彰化地方
法院96年度交易字第97號、起訴案號：臺灣彰化地方法院檢察署
99年度偵字第422 號）聲請再審，本院裁定如下：
    主  文
再審之聲請駁回。
    理  由
一、聲請意旨略以：本件確定判決固認再審聲請人即受判決人陳
    朝本（下稱聲請人）對於本件車禍事故確有過失，而涉犯刑
    法第284 條第2 項前段之業務過失傷害罪。惟查：(一)原審以
    證人鄭炎山、鄭宇勝於偵查中具結之陳述為有證據能力，而
    忽略給予被告有利之陳述，可見原審就應為調查之證據顯有
    遺漏，令聲請人難服；(二)證人鄭炎山自彰化縣二水鄉○○路
    ○ 段由南向北行駛期間，沿路打著右轉方向燈，聲請人因此
    誤認其有隨時右轉之準備，而未作適當之併行距離；且聲請
    人亦因此提出「鄭炎山係為閃避路邊電線桿，才突然向快車
    道駛入，鄭炎山也有過失」之抗辯，惟原審卻未依刑事訴訟
    法第2 條第1 項之規定，對於被告有利及不利之情形一律予
    以注意並加以審酌採納。因認原判決就重要證據漏未審酌，
    爰依刑事訴訟法第421 條之規定聲請再審云云。
二、按不得上訴於第三審法院之案件，其經第二審法院確定之有
    罪判決，就足生影響於判決之重要證據漏未審酌，得聲請再
    審，固為刑事訴訟法第421 條所明定，惟該條所謂「足生影
    響於判決之重要證據漏未審酌」者，係指該證據於確定判決
    中漏未加以審認，而該證據如經審酌，則足生影響於該判決
    之結果，應為被告有利之判決而言；又所謂「重要證據」，
    必須該證據已足認定受判決人應受無罪或免訴或輕於原審所
    認定之罪名方可，如不足以推翻原審所認定罪刑之證據，即
    非足生影響於原判決之重要證據。次按刑事訴訟法第421 條
    所規定因重要證據漏未審酌而聲請再審者，指該證據於案情
    有重要關係且未經審酌者而言，如證據業經法院本其自由心
    證予以取捨及判斷，僅係對此持相異評價，即不能以此為由
    聲請再審（最高法院89年度台抗字第30號裁定意旨參照）。
三、經查：
  (一)本件聲請人於民國98年11月19日上午9 時30分許，駕駛車牌
    號碼QJ-1386 號自用小貨車，沿彰化縣二水鄉○○路由南向
    北之方向行駛，行經員集路2 段792 號前時，與同向騎乘車
    牌號碼KXZ-481 號重型機車之證人即告訴人鄭炎山（下稱告
    訴人）發生碰撞，且因聲請人確未注意車前狀況及未保持兩
    車併行之間隔距離，為有過失，造成告訴人人車倒地，因而
    受有右側顱內出血、左側鎖骨骨折及多根肋骨骨折併氣血胸
    之傷害，經送醫治療後，仍有右側慢性硬腦膜下積液術後行
    動遲緩、行為能力差、平衡機能輕度障礙之情形，且為聲請
    人所不爭執，合先敘明。
  (二)原確定判決關於聲請人汽車駕駛執照因違規未繳納罰款而遭
    註銷汽車駕駛執照，且於肇事當時並無不能注意之情事，竟
    殊未注意車前狀況及保持兩車併行之間隔距離，致自後追撞
    騎乘機車行駛在其右前方之告訴人，以及聲請人身為從事駕
    駛業務之人，其行為應認定為業務上行為之性質等事實，已
    於理由欄貳、一、(二)、(四)、(五)詳為論述（見本院99年度交上
    易字第1041號判決第3 頁至第6 頁）；至聲請意旨指稱原審
    判決未就其所提出之「鄭炎山係為閃避路邊電線桿，才突然
    向快車道駛入，鄭炎山也有過失」之抗辯，為聲請人之利益
    有利及不利予以一併注意，是屬重要證據漏未審酌云云，經
    查原審判決針對此一抗辯，亦於理由欄貳、一、(三)中說明：
    「本件車禍肇事地點為未劃分快慢車道之一般縣道，且細核
    卷附肇事現場照片所示，被害人之機車碎片、散落物，主要
    均分布在道路邊緣白線處，機車倒地後停止之位置更在道路
    邊緣之外。再依道路交通事故現場圖所示，本件車禍事故後
    ，地面所留輪胎痕及刮地痕距離路緣白線僅0.8 至0.9 公尺
    ，且機車刮地痕呈現機車倒地後係往道路外滑行之狀態，可
    見被害人機車遭撞擊時之位置距離道路右側邊緣尚不足1公
    尺，被害人屬靠右騎乘機車。是被告之上開辯解自不足採。
    」等情（見本院99年度交上易字第1041號判決第4 頁）；再
    參以本件經檢察官送臺灣省彰化縣區車輛行車事故鑑定委員
    會鑑定結果亦認：「陳朝本駕駛自用小貨車未注意車前狀況
    追撞前車為肇事原因。鄭炎山駕駛重機車為前方車輛，被後
    方車追撞，無肇事因素。」（見本院99年度交上易字第1041
    號判決第5 頁）。綜上所述，原確定判決已就本件聲請人及
    告訴人有無過失之事實予以個案具體之審酌，關於聲請人之
    上開抗辯，亦已附具理由說明及依據認定如上，聲請人僅係
    就原確定判決已經審酌之前開證據為相異之評價，並未確切
    指明有何漏未審酌之其他證據。此部分證據既經法院加以調
    查，並本於論理法則、經驗法則為證據之取捨與評價，縱不
    採為聲請人有利之認定，亦非漏未審酌，自不得據為再審之
    理由。
四、綜上所述，原確定判決認定聲請人犯刑法第284 條第2 項前
    段之業務過失傷害罪，已就認定聲請人犯罪之證據詳加斟酌
    ，並說明所憑之理由，並無刑事訴訟法第421 條所規定之情
    形，本件再審之聲請為無理由，應予駁回。
五、據上論斷，依刑事訴訟法第434 條第1 項，裁定如主文。
中    華    民    國    99    年    12    月    30    日
            刑事第十一庭   審判長法  官   郭  同  奇
                                 法  官   洪  曉  能
                                 法  官   陳  慧  珊
以上正本證明與原本無異。
不得抗告。
                                 書記官   洪  麗  華
中    華    民    國    99    年    12    月    31    日

司法院資訊處製作；財團法人民間司法改革基金會備份。
